臺灣高等法院民事判決　　　　　　　95年度重上更(一)字第64號
上　訴　人　行政院環境保護署
法定代理人　辛○○
訴訟代理人　劉志鵬律師
　　　　　　李元德律師
複 代 理人　陳思合律師
被 上 訴人　良泰資源處理股份有限公司
法定代理人　庚○○○
訴訟代理人　壬○
被 上 訴人　己○○
　　　　　　丁○○
　　　　　　丙○○
　　　　　　　　　　　　號
兼上二人共同
訴訟代理人　乙○○
被 上 訴人　甲○○（即陳彩雲之承受訴訟人）
　　　　　　　　　　　　段117號(
上列當事人間請求損害賠償事件，上訴人對於中華民國93年3月3
日臺灣臺北地方法院89年度重訴字第2471號第一審判決提起上訴
，經最高法院第一次發回更審，本院於民國96年11月14日言詞辯
論終結，判決如下：
    主  文
原判決關於駁回上訴人後開第二項之訴部分，及該部分假執行之
聲請，並訴訟費用之裁判廢棄。
被上訴人良泰資源處理股份有限公司應給付上訴人新台幣肆仟捌
佰參拾貳萬陸仟玖佰玖拾元，及自民國九十年三月十五日起至清
償日止，按週年利率5%計算之利息；被上訴人己○○、丁○○、
丙○○、乙○○、甲○○應就其中新台幣參仟捌佰陸拾陸萬陸仟
玖佰玖拾元及甲○○自民國九十三年三月二十二日、被上訴人己
○○、丁○○、丙○○、乙○○均自民國九十年三月十五日起至
清償日止，按週年利率5%計算之利息與之負連帶給付責任。
其餘上訴駁回。
第一、二審訴訟費用，由被上訴人連帶負擔百分之九十八，餘由
上訴人負擔。
本判決命被上訴人給付部分，於上訴人以新台幣壹仟捌佰拾萬捌
仟玖佰元為被上訴人預供擔保後得假執行。
    事實及理由
一、按當事人之法定代理人代理權消滅者，應由有代理權之人承
    受訴訟，此觀民事訴訟法第170條規定甚明。上訴人之法定
    代理人已於民國 (下同)96年5月21日由戊○○變更為辛○○
    ，有行政院96年5月21日院授人力字第0960061998號函可參
    ，茲據辛○○聲明承受訴訟（本院卷(三)第16、37頁），應予
    准許。
二、上訴人原請求被上訴人各自起訴狀繕本送達翌日起算法定遲
    延利息，嗣減縮自最後收受起訴狀繕本送達翌日起算，嗣於
    本院審理中再度減縮除甲○○（即陳彩雲）自第一審判決送
    達生效之翌日，其餘被上訴人自原審第一次開庭之翌日起算
    之法定遲延利息（見本院卷第140頁背面），核屬民事訴訟
    法第255條第1項第3款減縮應受判決事項之聲明，依同法第
    446條第1項之規定，無庸得對造之同意。
三、被上訴人己○○、甲○○經合法通知，未於言詞辯論期日到
    場，核無民事訴訟法第386條所列各款情形，應准上訴人之
    聲請，就被上訴人郭明義、甲○○部分由上訴人一造辯論而
    為判決。
四、上訴人起訴主張：被上訴人良泰資源處理股份有限公司（下
    稱良泰公司）與廢輪胎資源回收管理基金管理委員會（下稱
    廢輪胎基管會）於87年6月26日簽訂廢輪胎保管儲存委託契
    約（下稱系爭委託契約），其餘被上訴人則為良泰公司之連
    帶保證人，伊於87年7月1日依廢棄物清理法之規定，概括承
    受廢輪胎基管會之權利義務，廢輪胎所有權亦屬伊所有。良
    泰公司未盡善良管理人責任，其嘉義民雄廠於87年12月3日
    發生火災，致貯存廢輪胎（下稱系爭廢輪胎）大部分化為灰
    燼，附近菸、果農植物損失慘重，良泰公司應負過失責任，
    其於87年1月至10月間計向伊及廢輪胎基管會請領回收費、
    貯存費依序為新臺幣（下同）54,281,286元、6,031,254元
    ，伊受有上開回收費及貯存費總額之損失，即良泰公司無法
    交還系爭廢輪胎之消極價值，退步言，被上訴人亦應給付同
    額之懲罰性違約金；伊另支付土方滅火費用331,250元，並
    出面與災民達成協議，先行支付966萬元，並受讓菸農之債
    權，又補助嘉義縣環保局緊急處理費1,450,200元，計得請
    求之賠償計71,753,990元，扣抵伊尚未給付被上訴人之23,4
    27,000元，被上訴人尚應給付48,326,990元，爰依系爭委託
    契約第2條第6、7項、第7條之約定、侵權行為損害賠償、繼
    承之法則，求為命被上訴人連帶如數給付，及除甲○○（即
    陳彩雲）自第一審判決送達生效之翌日，其餘被上訴人自原
    審第一次開庭之翌日起算之法定遲延利息之判決。
五、被上訴人除甲○○外則以：良泰公司設置廢輪胎保管貯存場
    均符合上訴人要求之標準，且自簽約至發生火災前上訴人均
    按約給付保管費。廢輪胎堆積、掩埋時間過久時，會產生類
    似堆肥生熱之自然過程，而產生火苗，並開始燃燒，故系爭
    廢輪胎實因自然過程而發生火災，係屬不可抗力，良泰公司
    依約自無庸負任何損害賠償責任。良泰公司直至87年11月份
    均經過中鼎公司的查核認證，中鼎公司之認證報告認為良泰
    公司管理良好，表示良泰公司在保管責任上已盡善良保管人
    責任，發生火災與良泰公司無關。良泰公司並無違約之事實
    ，系爭廢輪胎之火災迄今尚未認定發生原因，良泰公司已盡
    善良管理人責任。廢輪胎根本無價值，甚且為負價值，上訴
    人無損害可言；系爭廢輪胎並未因發生火災而全部滅失；上
    訴人所支出之滅火及補助嘉義縣環保局緊急處理之費用，係
    其以環境保護主管機關之身分，本於其職權及職務範圍內所
    支出，無權請求伊等給付；而上訴人受讓火災農作受損菸農
    債權部分，則因良泰公司是受上訴人詐騙始在協議書上簽名
    ，是伊亦無庸就此部分債權負擔，上訴人之請求均無理由等
    語，資為抗辯。
六、上訴人主張之事實，業據其提出系爭委託書、同意書、保管
    費、貯存場封存書、上訴人函、會議紀錄、協議書、債權讓
    與書、計算表等為證。被上訴人除甲○○外，就系爭委託契
    約之訂立、上訴人概括承受廢輪胎基管會之權利義務等、良
    泰公司受領如附表所示回收費、貯存費、良泰公司嘉義民雄
    廢輪胎廠發生火災，致貯存輪胎部分燒燬滅失、部分於滅火
    時遭土覆蓋，上訴人另支出如附表所示(二)、(三)、(四)所示款項
    等，均不爭執（原審卷(二)第179頁以下，經原審整理之兩造
    不爭執事項），惟否認其等須對上訴人負賠償責任，並以前
    詞置辯。是本件首應審究者厥為被上訴人應否負過失賠償責
    任？
  (一)查依系爭委託契約第2條「乙方（良泰公司）之保管及儲存
    」約定：「(一)乙方（良泰公司）應依甲方（廢輪胎基管會，
    嗣由上訴人承受）之指示隔離、封存、保管、儲存及辦理其
    他與第一條廢輪胎有關之事項。(二)不論甲方（上訴人）有無
    指示，乙方（良泰公司）均應保管、儲存及辦理其他與第一
    條廢輪胎有關之事項，並負責維護儲存場地之安全、清潔、
    衛生等事項，包括防火，避免孳生蚊蠅等所應採取之一切措
    施。除因不可抗力所致毀損、滅失者外，就第一條廢輪胎之
    任何意外、毀損、滅失及其他責任，均負賠償及一切責任」
    （原審卷(二)第22頁），是良泰公司依系爭委託契約約定，對
    廢輪胎之保管及防火等，原應負通常事變之注意義務及責任
    ，即除有不可抗力情事外，均應負責。而債務人按其責任輕
    重次序為：故意、重大過失、具體輕過失、抽象輕過失、通
    常事變、不可抗力。應盡善良管理人之注意（即依交易上一
    般觀念，認為有相當知識經驗及誠意之人應盡之注意）而欠
    缺者，為抽象的過失，應與處理自己事務為同一注意而欠缺
    者，為具體的過失，顯然欠缺普通人之注意者，為重大過失
    」（最高法院42年度臺上字第865號判例參照）。本件上訴
    人既主張良泰公司所負責任為通常事變責任（見本院卷第10
    8頁），是良泰公司就本件廢輪胎之貯存、保管等，須負有
    通常事變責任，即除有不可抗力之事變外，良泰公司均應負
    責。
  (二)本件火災發生於87年12月3日下午2時41分左右（原審卷(一)第
    80頁），良泰公司顯未派人巡守看管貯存場，且無適當隔離
    之防火措施，致未能及時撲滅火勢，否則不致場區一失火即
    全區全面性的延燒致不可收拾之地步，良泰公司已未盡善良
    管理人責任，如應依契約所定通常事變責任，自難辭其過失
    責任。被上訴人雖辯稱廢輪胎堆積、掩埋時間過久時，會產
    生類似堆肥生熱之自然過程，並產生火苗，開始燃燒云云。
    然被上訴人迄未舉證證明良泰公司就本件火災之發生依交易
    上一般觀念，良泰公司已盡有相當知識經驗及誠意之人應盡
    之注意。另所謂不可抗力，係指天災地變、非人類所能抵抗
    之事實，即任何人縱加以最嚴密之注意，亦不能避免。良泰
    公司既以保管、儲存廢輪胎為業，此種堆置不當失火之常識
    應為業務上所必備，此應為可事先預防者，非屬不可抗力。
    嘉義縣警察局火災原因調查報告，結論雖載「‧‧‧歷經12
    天燃燒全部燒毀，現場因救災需要已被破壞清除過，經勘查
    結果，本次火災其起火原因不明」，臺灣嘉義地方法院檢察
    署檢察官以87年度偵字第7600號不起訴處分書，亦以該理由
    及證據不足，為良泰公司負責人庚○○○不起訴處分，有上
    開調查報告書、不起訴處分書在卷可憑（原審卷(一)第80－82
    頁），惟上開「本次火災其起火原因不明」，非認定本件火
    災係因不可抗力所致，是上開調查報告、不起訴處分書尚無
    由為被上訴人有利證據之認定。再廢輪胎之燃點，依目前文
    獻所載，有攝氏390－400度、或250－300度（原審卷(一)第10
    6-108頁），縱依該文獻所載最低燃點攝氏250度，亦堪認廢
    輪胎有不易燃燒之特性，不可能自燃，須在貯存場內溫度逐
    漸加高，經過一段時間醞釀，始有起火燃燒可能，並非一觸
    即燃之木料或紙類。況嘉義民雄輪胎貯存場依相關規定遠離
    住家至少200公尺以上，位處空曠處，獨立作業，附近並無
    其他建築，且周圍不得堆置易燃物，既無外力介入跡象，當
    屬內部因素引起。且於案發當時為下午時分，作業人員在場
    巡守，何以不能在已分區堆置之廢輪胎侷限在分區內悶燒冒
    煙或火苗竄起之初即時撲滅或報警，任其火勢擴大至熊熊大
    火，漫燒一區又一區終至全廠區陷入火海中，足見其防火措
    施未切實執行。況火災發生之87年12月屬冬令期間，被上訴
    人堆置廢輪胎及場內安全管理措施若無不當，為何在平均溫
    度高達攝氏30度炎炎夏日不自燃，反在平均溫度攝氏20度以
    下的冬天自燃，良泰公司辯稱其已盡善良管理人之注意云云
    ，非屬可採。被上訴人再辯稱於火災前，良泰公司已保管貯
    存廢輪胎數月，上訴人亦按期給付貯存費、保管費，顯見之
    前良泰公司已盡善良管理人責任云云。然本件火災發生於87
    年12月3日下午2時41分左右，良泰公司顯未派人巡守看管貯
    存場，且無適當隔離之防火措施，致未能及時撲滅火勢，否
    則不致場區一失火即全區全面性的延燒致不可收拾之地步，
    良泰公司自須負過失責任。觀諸良泰公司所營事業為「1.廢
    輪胎回收消除處理及再加工業務‧‧‧」，有其公司變更登
    記表在卷可參（本院前審卷(一)第45頁），顯見良泰公司為專
    業之廢輪胎貯存保管業者，對廢輪胎之堆積、貯存，應如何
    處理方能避免發生全區全面性之火災應知之甚詳，換言之，
    良泰公司於貯存過程中祇須以專業貯存廢輪胎之應有注意義
    務，勿令廢輪胎堆埋過久，或再加以特別注意，即可避免火
    災發生，是本件87年12月3日嘉義民雄廢輪胎廠發生之火災
    非不可抗力之事故，洵堪認定，良泰公司自有過失，而對上
    訴人負損害賠償責任。
  (三)其餘被上訴人除甲○○外，均為良泰公司之連帶保證人，有
    系爭委託契約第7條連帶保證人約定「丙方（己○○、陳金
    川〔上訴人於原審撤回對陳金川之請求〕、丙○○、陳彩雲
    、丁○○、乙○○）乃乙方（良泰公司）之連帶保證人，對
    乙方之責任、義務負連帶給付責任」（原審卷(二)第24頁），
    而甲○○為陳彩雲之繼承人，有如前述（本院前審卷(二)第76
    、101頁），依民法第民法第1148條前段「繼承人自繼承開
    始時，除本法另有規定外，承受被繼承人財產上之一切權利
    、義務」之規定，甲○○承受陳彩雲財產上之義務，則上訴
    人就依系爭委託契約約定部分（如附表明細(一)、(二)、(四)部分
    ），請求被上訴人負連帶賠償責任，於法有據，另依侵權行
    為損害賠償、債權讓與法則部分（附表(三)部分），僅得請求
    良泰公司賠償（理由後述）。茲所應審酌者，為上訴人請求
    之金額（如附表所示，該附表為上訴人於原審起訴狀之附表
    一計算表－原審卷(二)第46頁）是否應予准許，爰分述之：
    1.依系爭委託契約之索賠，即已支付之回收費54,281,286元
      、貯存費6,031,254元部分（即附表(一)部分）：
      (1)上訴人主張縱認其無從就廢輪胎之滅失本身請求賠償，
        亦因被上訴人無法證明其所申報之貯存數量並交還廢輪
        胎，依系爭委託契約第2條第6項之約定，被上訴人仍應
        賠償回收與保管貯存同額之懲罰性違約金云云。查廢輪
        胎經妥善回收貯存後，具有舊胎再製、作為替代性輔助
        燃料、熱裂解再製、磨粉後做成橡膠製品之原料、建材
        之原料、原型利用等多元後續資源化用途。上訴人因而
        與訴外人侖泰企業有限公司（下稱侖泰公司）簽定「廢
        輪胎壓縮及處理業務」合約書，依該合約書第9條亦明
        定，廢輪胎將作為水利、土地、水壩工程之骨料或填充
        料，而適用於景觀親水護岸、道路路堤或路基、河川護
        岸堤體、攔水壩壩體等用途，顯見於火災發生當時，廢
        輪胎已有多種用途，而非完全無用之廢棄物。否則上訴
        人當可於收回廢輪胎之初即刻銷毀，自無再支出保管儲
        存費用之必要。是被上訴人辯稱廢輪胎僅能運至東南水
        泥廠銷毀，毫無經濟價值云云，顯無可採。次查系爭契
        約第二條第六項約定「第一條第一項之廢輪胎數量，於
        丁方（即財團法人中華民國廢輪胎處理基金會）與甲方
        （即前揭廢輪胎基管會）就上述廢輪胎辦理交接時帳冊
        記載為準，但其詳細數量，於甲方自行或委託進行全部
        或分批處理時或甲方以書面通知乙方時再行清點，乙方
        除需依甲方之指示辦理外，亦保證全部清點完畢，經扣
        除第一條第二項之廢輪胎數量（即甲方所指定保管者）
        後，若與原帳冊記載有異時，其超過之部分由乙方負責
        清除處理…；數量不足者，乙方（良泰公司）應將甲方
        以往多付之保管費，附加利息返還甲方，並支付甲方相
        當於差額重量部分以每公斤新台幣一點八元乘以五倍之
        懲罰性違約金」。是被上訴人依系爭契約約定負有妥善
        保管儲存廢輪胎之義務，若其保管之廢輪胎有數量不足
        之情事，尤其當其違反系爭契約使廢輪胎因火災而滅失
        ，致使廢輪胎之數量已於客觀上無法進行計算時，即依
        上開約定負有給付懲罰性違約金之義務。又被上訴人與
        廢輪胎基金會進行交接時雖無帳冊（見本院卷第57頁）
        ，惟帳冊之目的僅在確定上訴人所保管之廢輪胎數量，
        因上訴人委託之中鼎公司已定時進行認證，因此廢輪胎
        之數量並不會因為帳冊欠缺而無法確定。被上訴人所保
        管之廢輪胎於發生火災時儲存數量應為30,156,270公斤
        ，除有上訴人所提出之發票影本（為良泰公司向上訴人
        請領保管費等項費用，外放），被上訴人亦自認該項數
        字係上訴人於火災發生前三日所認證，其確有保管該項
        數目之廢輪胎等情。而上訴人於87年12月2日即已發函
        予被上訴人，表示已委託侖泰公司進行廢輪胎之壓縮與
        處理，而要求上訴人配合辦理相關處理事宜（上證2參
        照，見本院卷第66至71頁），此已符合系爭委託契約第
        2條第6項所約定「甲方自行或委託進行全部或分批處理
        時或甲方以書面通知乙方時」之情事。然被上訴人未善
        盡保管義務，其嘉義民雄廢輪胎儲存場竟於87年12月3
        日發生大火，所有廢輪胎皆已燒燬〔被上訴人雖稱發生
        火災並沒有全部滅失，因為火災係以土覆蓋滅熄，故在
        覆土下方尚有廢輪胎云云，然嘉義縣警察局火災原因調
        查報告書第二、（二）項已載明：「3.貯有場內堆放之
        廢輪胎碎片及廢輪胎經過十二天之燃燒，已全部燃燒殆
        盡」（原審卷（一）第80頁），此一調查報告係嘉義縣
        警察局本於職權所制作，而屬於公文書，依民事訴訟法
        第355條應推定為真正，被上訴人不得恣意否認其真正
        。且其迄今均未開挖恢復原狀，應認已全部滅失〕，即
        令上訴人依87年12月2日之函文進行清點，所得之廢輪
        胎數量亦為零，因此被上訴人具有30,156,270公斤之短
        缺，是上訴人依系爭委託契約第2條第6項請求懲罰性違
        約金，於法並無不合。
      (2)依上揭第二條第六項之規定，上訴人本得請求良泰公司
        將其以往所支付之保管費，附加利息返還上訴人，並支
        付上訴人相當於差額重量部分以每公斤新台幣一點八元
        乘以五倍之懲罰性違約金，即以每公斤9元計算。然上
        訴人僅請求該帳面上所載廢輪胎總數所投入回收保管貯
        存成本同額之違約金，即無不合。是依上揭標準計算之
        違約金為：無法交還系爭廢輪胎總數3015萬6270公斤以
        每公斤1.8元計算之回收費共計5428萬1286元；以每月
        每公斤0.02元計算，10個月貯存費共計603萬1254元。
        兩者合計為60,312,540元
    2.土方滅火費用331,250元部分（即附表(二)部分）：
      (1)本件延燒12日之嘉義民雄廢輪胎廠大火，係因良泰公司
        非但未盡善良管理人之注意義務至少應負事變責任而可
        歸責於良泰公司，有如前述，因前述嘉義民雄廢輪胎儲
        存保管場火災，上訴人委託嘉義縣環境保護局代購土方
        ，運入火場覆土滅火，支出331,250元，有上訴人88年5
        月24日（88）環署廢字第026758號函可參（原審卷(二)第
        32頁），且被上訴人除甲○○外，就該金額亦不爭執。
        又該等費用為嘉義環保局代購廢土掩埋，及擬定計畫緊
        急動員處理，同時均為滅火所需，而火災發生原因如前
        述係可歸責於良泰公司，非屬政府機關依法行政之義務
        範圍，被上訴人辯稱上訴人為環境保護之主管機關，支
        出上開費用為其職權及職務範圍，不得再向被上訴人請
        求賠償云云，即無足採。換言之，上訴人固為環境保護
        之主管機關，於其職權及職務範圍內，就有關環境保護
        事項原有支付費用以保護環境。惟此乃就正常情形言，
        如颱風造成污染之情形，上訴人須支付費用清理污染物
        ，然就本件非屬正常情形，而係因良泰公司未盡善良管
        理人責任致生上開火災，上訴人因此額外支出之必要費
        用，當由被上訴人連帶賠償。否則如依被上訴人所辯，
        任何人得任意污染環境，於上訴人或地方環保機關請求
        賠償時，均以此乃環保機關職權範圍所須支出者而規避
        賠償，當非設立環保機關之目的。被上訴人又辯稱嘉義
        縣環境保護局局長吳榮輝表示，滅火機具及資源需求，
        經費由該局全力支援，故上訴人無權請求被上訴人給付
        該筆費用云云。然縱吳榮輝如是對被上訴人為上開表示
        ，所謂「全力支援」，亦係於該環境保護局有經費之情
        況下方全力支援，而本件係上訴人委託嘉義縣環境保護
        局代購土方運入火場覆土滅火費用331,250元，顯見該
        金額已在嘉義縣環境保護局「全力支援」能力範圍外，
        被上訴人以吳榮輝之表示拒絕上訴人之請求連帶賠償，
        仍屬無據。
      (2)系爭合約第2條第2項約定，良泰公司應「維護儲存場地
        之安全‧‧‧包括防火‧‧‧等所應採取之一切措施‧
        ‧‧」，是良泰公司應有滅火義務，再依同條第7項約
        定：「乙方（良泰公司）未盡本契約之義務，致甲方違
        反廢棄物清理法、任何政府法令或使甲方或其人員受有
        任何處理或損害（包括律師費用者），由乙方負賠償之
        責」（原審卷(二)第22、23頁），本件非屬一般火災事件
        ，係可歸責於被上訴人之緊急滅火人員設備等支出，對
        於及時滅火防止災害擴大，即有其必需性，良泰公司未
        盡防火義務致生本件火災，該土方滅火費用自屬可歸責
        於被上訴人之事由所致，則上訴人本於系爭委託契約第
        2條第2項、第7條之約定，依債務不履行損害賠償之法
        則，請求良泰公司及連帶保證人即其餘被上訴人連帶賠
        償土方滅火費用331,250元，於法有據。
    3.菸農之債權轉讓費用966萬元部分（即附表(三)部分）：
      (1)良泰公司於88年1月15日與嘉義縣政府環境保護局及災
        民等人達成之協議，係良泰公司願以每公頃50萬元賠償
        菸農損失，賠償金額合計2,415萬元，良泰公司並簽署
        協議書，有會議紀錄、協議書等在卷可憑（原證6－原
        審證物外放、原審卷(二)第37頁以下）。另良泰公司就前
        述廢輪胎之儲存保管未盡善良管理人之注意義務，致生
        前揭火災，並造成菸農發生損害，經行政院環境保護署
        公害糾紛裁決委員會於88年12月2日裁決良泰公司補償
        菸農15,468,798.5元（原審卷(二)第92頁以下），嗣良泰
        公司不服裁決向臺灣嘉義地方法院，對菸農提起確認債
        權不存在之訴訟，經臺灣嘉義地方法院於90年4月13日
        以89年度重訴字第15號判決駁回良泰公司之訴確定，有
        該判決及確定證明書附卷足考（原審卷(二)第98-101頁）
        ，是良泰公司應賠償菸農損害金額程序上已告確定。良
        泰公司對上訴人受讓之菸農損害金額為966萬元不爭執
        ，惟辯稱上訴人不得受讓菸果農對其之債權云云，然按
        民法第294條第1項規定「債權人得將債權讓與於第三人
        。但左列債權，不在此限：一、依債權之性質，不得讓
        與者。二、依當事人之特約，不得讓與者。三、債權禁
        止扣押者」，良泰公司未舉證證明本件菸果農對良泰公
        司之上開損害金係屬不得讓與者，則上訴人與受害菸果
        農間依上開規定為債權讓與，於法有據。再「債權之讓
        與，非經讓與人或受讓人通知債務人，對於債務人不生
        效力」，民法第297條第1項前段亦定有明文。本件上訴
        人於起訴時以「原告以環保主管署及廢輪胎委託保管人
        立場再出面與受災農民達成協議，受讓於菸農之債權，
        先行支付966萬元予受災農民‧‧‧」為其得請求之陳
        述（原審卷(一)第7頁正面），而起訴狀之事實已為良泰
        公司所知（詳如甲、程序方面第三段），是上開債權之
        受讓人即上訴人亦已通知債務人即良泰公司，揆諸前揭
        說明，上開債權之讓與已對良泰公司生效力。
      (2)良泰公司又辯稱其亦係受害人之一，豈有同屬被害人之
        良泰公司須對災民負損害賠償責任之理云云。然就本件
        火災之發生，良泰公司因未盡善良管理人之責任，已如
        前述，當應對受害之菸農負侵權行為損害賠償之責，至
        良泰公司是否為受害人，與良泰公司須否對受害之菸農
        負侵權行為損害賠償之責無涉；況縱同屬被害人（如二
        車互撞而均有過失時），其侵權行為損害賠償之債權，
        亦係個別獨立存在，亦無所謂同屬被害人即無庸負損害
        賠償責任之情形。良泰公司再辯稱其願以每公頃50萬元
        賠償菸農損失，係因嘉義縣環境保護局於88年1月13日
        與良泰公司達成協議：「一方面由良泰公司與環保署基
        管會先協調確認應由誰先承擔賠償責任。另一方面由良
        泰公司與受損失農民協商確定賠償金額以便作為紓處依
        據」，良泰公司始與災民達成該項賠償協議，然賠償責
        任應由良泰公司或環保署負責，尚在協調紓處階段，迄
        今未達協議，上訴人不得受讓菸果農之債權云云。惟前
        述會議紀錄載「五、主席結論：(一)有關菸農損害賠償部
        分經良泰公司與菸農雙方協議結果，由良泰公司以每公
        頃賠償新臺幣伍拾萬元（合計新臺幣貳仟肆佰壹拾伍萬
        元）方式達成協議」，協議書亦載「‧‧‧經協議：甲
        方（良泰公司）願以每公頃新臺幣伍拾萬元整賠償乙方
        （菸農）損失。面積總計四八．三公頃，賠償金額合計
        新臺幣貳仟肆佰壹拾伍萬元整‧‧‧」（原審卷(二)第37
        、39頁），無賠償責任應由良泰公司或環保署負責，尚
        在協調紓處階段之情形。況良泰公司就前述廢輪胎之儲
        存保管未盡善良管理人之注意義務，致生本件火災，並
        造成菸農發生損害，經行政院環境保護署公害糾紛裁決
        委員會於88年12月2日裁決良泰公司補償菸農15,468,79
        8.5元，嗣良泰公司對菸農提起確認債權不存在之訴訟
        ，亦經法院判決良泰公司敗訴確定，亦如前述，良泰公
        司辯稱對菸農賠償責任誰屬尚未明確云云，非屬實在而
        無足採。
      (3)查良泰公司因過失致生本件火災，當地菸農受煙害波及
        而受有損害，良泰公司自應對受害菸農負侵權行為損害
        賠償之責，上訴人主張其先行支付受損菸農966萬元並
        受讓此部分債權，向良泰公司請求賠償，自屬有據。又
        其餘被上訴人雖就系爭委託契約為良泰公司之連帶保證
        人，然上訴人該部分（菸農之債權轉讓）之請求係依侵
        權行為損害賠償、債權讓與之規定為之，其餘被上訴人
        自無庸負連帶賠償責任。
    4.環保局緊急處理補助1,450,200元部分（即附表(四)部分）
      ：本件延燒12日之嘉義民雄廢輪胎廠大火，係因良泰公司
      未盡善良管理人責任，上訴人89年5月15日環署廢字第
      0022183號函予嘉義縣環境保護局，主旨載：「檢送本署
      委由貴局辦理『嘉義縣民雄鄉良泰資源處理股份有限公司
      廢輪胎貯存場災後緊急處理計畫』經費新臺幣一百四十五
      萬零二百元整之國庫支票乙紙‧‧‧」（原審卷(二)第34頁
      ），被上訴人除陳彩雲外就數額亦未見爭執。被上訴人辯
      稱此費用為上訴人依職權所應支出、依嘉義縣環境保護局
      局長吳榮輝表示，滅火機具、資源需求，該局均全力支援
      ，上訴人無權請求被上訴人賠償該費用云云，如前所述，
      均無足採，上訴人依系爭委託契約第2條第2項、第7條之
      約定，請求被上訴人連帶賠償1,450,200元，於法有據，
      理由均同前「2.土方滅火費用331,250元部分（即附表(二)
      部分）」所述。
    5.以上，上訴人得請求之數額為71,753,990元（60,312,540
      ＋331,250＋9,660,000＋1,450,200＝71,753,990），又
      除良泰公司外之被上訴人就其中62,093,990元（60,312,
      540＋331,250＋1,450,200＝62,093,990）須與良泰公司
      負連帶賠償責任，而上訴人尚應給付良泰公司有關廢輪胎
      與碎片運送等費用23,427, 000元，為兩造所不爭，上訴
      人於起訴時主張抵銷，上開金額符合抵銷規定，經抵銷後
      上訴人得請求良泰公司給付之金額為48,326,990元，得請
      求其餘被上訴人給付之金額為38,666,990元。
七、綜上所述，上訴人依系爭委託契約之約定、侵權行為損害賠
    償、債權讓與、繼承之法則，請求上訴人良泰公司給付48,3
    26,990元，及自民國90年3月15日即原審第一次開庭翌日起
    至清償日止，按週年利率5%計算之利息，其餘被上訴人就其
    中38,666,990元及利息（除陳彩雲自93年3月22 日即第一審
    判決送達生效之翌日，其餘被上訴人自90年3 月15日起算利
    息）與之負連帶給付責任，為有理由，應予准許。逾此所為
    請求，為無理由，應予駁回。又，上訴人勝訴部分，上訴人
    陳明願供擔保為假執行之宣告，經核於法並無不合，爰酌定
    相當擔保金額准許之。原審就上開應准許部分，為上訴人敗
    訴之判決，並駁回其假執行之聲請，尚有未洽，上訴意旨求
    予廢棄改判，為有理由，爰由本院予以廢棄改判如主文第2
    項所示，並依聲請為附條件之假執行之宣告。至於上訴人之
    請求不應准許部分，原判決為上訴人敗訴之判決，並駁回其
    假執行之聲請，經核於法並無不合，上訴意旨求予廢棄改判
    ，為無理由，應駁回其上訴。
八、據上論結，本件上訴為一部有理由，一部無理由，依民事訴
    訟法第450條、第449條第1項、第79條但書、第463條、第39
    0條第2項，判決如主文。
中　　華　　民　　國　　96　　年　　11　　月　　28　　日
                    民事第十四庭
                        審判長法　官  張  蘭
  　　　　　　　　　　　　　　法　官  鄭純惠
                              法  官  袁靜文
正本係照原本作成。
如不服本判決，應於收受送達後20日內向本院提出上訴書狀，其
未表明上訴理由者，應於提出上訴後20日內向本院補提理由書狀
（均須按他造當事人之人數附繕本）上訴時應提出委任律師或具
有律師資格之人之委任狀；委任有律師資格者，另應附具律師資
格證書及釋明委任人與受任人有民事訴訟法第466條之1第1項但
書或第2項（詳附註）所定關係之釋明文書影本。
中　　華　　民　　國　　96　　年　　11　　月　　28　　日
　　　　　　　　　　　　　　　書記官  明祖星
附註：
民事訴訟法第466條之1（第1項、第2項）：
對於第二審判決上訴，上訴人應委任律師為訴訟代理人。但上訴
人或其他法定代理人具有律師資格者，不在此限。
上訴人之配偶、三親等內之血親、二親等內之姻親，或上訴人為
法人、中央或地方機關時，其所屬專任人員具有律師資格並經法
院認為適當者，亦得為第三審訴訟代理人。
